臺灣高雄地方法院行政訴訟判決　　　　　109年度交字第423號
原　　　告　陳人杰　

被　　　告　交通部公路總局高雄區監理所

代　表　人　李瑞銘　
訴訟代理人　石金燕　
上列當事人間交通裁決事件，原告不服被告民國109 年10月13日
所開立如附表編號1 至4 所示之裁決，提起行政訴訟，本院判決
如下：
    主  文
原告之訴駁回。
訴訟費用新臺幣參佰元由原告負擔。
    事實及理由
一、程序事項：本件為交通裁決事件，依兩造所述各節及卷內資
    料所示，本件事證已臻明確，本院認無經言詞辯論之必要，
    爰依行政訴訟法第237 條之7 之規定，不經言詞辯論而為判
    決。
二、事實概要：原告駕駛訴外人吳詠霈所有之車牌號碼000-0000
    號自用小客車（下稱系爭車輛），於附表所示時、地，因有
    如「駕車行經有燈光號誌管制之交岔路口闖紅燈」、「違反
    處罰條例之行為，拒絕停車接受稽查而逃逸」、「駕車行經
    有燈光號誌管制之交岔路口紅燈右轉行為」、「在道路上蛇
    行」之違規行為，經高雄市政府警察局三民第二分局（下稱
    舉發機關）員警填掣4 張舉發違反道路交通管理事件通知單
    （下稱舉發通知單）逕行舉發。嗣訴外人吳詠霈於應到案日
    期前之民國108 年4 月17日向被告告知應歸責人為原告，被
    告乃依道路交通管理處罰條例（下稱處罰條例）第53條第1
    項、第60條第1 項、第53條第2 項、第43條第1 項第1 款規
    定，於民國109 年10月13日分別開立如附表編號1 至4 所示
    之裁決書（下合稱原處分），裁處原告罰鍰新臺幣（下同）
    共計58,900元，及如附表所示之違規記點、吊扣汽車駕駛執
    照、參加道路交通安全講習。原告不服，遂提起行政訴訟。
三、原告主張：當時原告為了前往高雄市立殯儀館參加友人的往
    生法會，而駕駛系爭車輛以較快的速度行駛於道路，但完全
    不知員警尾隨後方，更無所謂遭員警稽查而加速逃逸的違規
    行為，因為員警未開啟警示燈、警鳴器，員警也從未出現在
    原告開車視線前方，且原告並未見員警有攔停動作；此外，
    何謂在道路上蛇行？是否有一定的標準，抑或僅由員警主觀
    偏見即可開罰？又參酌採證照片，尚欠缺取締違規之要件。
    綜上，本件短短2 分鐘，開立了4 張罰單，已違反一事不二
    罰原則及比例原則，是原處分顯有違法或不當等語。並聲明
    ：原處分撤銷。
四、被告則以：經檢視採證光碟、採證照片及員警職務報告等資
    料，可知原告駕駛系爭車輛於前揭時、地，因有紅燈左轉行
    為被警方欲攔停(於「0000000皓東路229巷9號(AZR-3067)」
    錄影檔自04秒處起)， 惟警方下車欲向前靠近原告車輛時，
    原告卻駕車駛離，隨後員警以鳴笛、閃燈方式追向原告，而
    原告於行駛過程中分別有燈光管制之路口紅燈右轉、及有在
    道路上逆向、跨越道路標線等蛇行之危險駕駛行為；再者，
    本件執勤員警著制服、在明顯、公開之道路執勤，且有鳴笛
    、開警示燈等示意停車之作為，惟原告仍駕車逃逸、離開現
    場，此舉已構成不服從稽查取締之要件。原告於上揭時、地
    ，所為之交通違規行為，雖相隔時間不久，惟係於不同之情
    狀下及不同時、地所為，由社會一般第三者依自然觀察方式
    ，可明確區隔為數個行為，且各次闖紅燈、變換車道或逆向
    行駛之際，其前後方或相鄰車道分別有不同車輛正在行駛當
    中，則原告車輛駕駛方式，均造成當時駕車在其附近行駛之
    汽車駕駛人，因無法事先明瞭系爭汽車之行車動向，可能不
    及採取應變措施，致發生交通事故之風險，故其上述4 次違
    規行為，係對不同用路人之行車安全構成危害，自應分別評
    價，依行政罰法第25條規定，予以分別處罰。是原告於前揭
    時、地確有「駕車行經有燈光號誌管制之交岔路口闖紅燈」
    、「違反處罰條例之行為，拒絕停車接受稽查而逃逸」、「
    駕車行經有燈光號誌管制之交岔路口紅燈右轉行為」、「在
    道路上蛇行」之之違規事實，被告據以裁處，洵無不合等語
    ，資為抗辯。並聲明：原告之訴駁回。
五、本院之判斷：
  ㈠按「汽車駕駛人，有下列情形之一者，應接受道路交通安全
    講習：3 、有第43條規定之情形。」、「（第1 項）汽車駕
    駛人，駕駛汽車有下列情形之一者，處6,000 元以上24,000
    元以下罰鍰，並當場禁止其駕駛：1 、在道路上蛇行，或以
    其他危險方式駕車。（第5 項）汽車駕駛人違反第1 項…規
    定者，應接受道路交通安全講習。」、「（第1 項）汽車駕
    駛人，行經有燈光號誌管制之交岔路口闖紅燈者，處1,800
    元以上5,400 元以下罰鍰。（第2 項）前項紅燈右轉行為者
    ，處600 元以上1,800 元以下罰鍰。」、「汽車駕駛人，駕
    駛汽車有違反本條例之行為，經交通勤務警察或依法令執行
    交通稽查任務人員制止時，不聽制止或拒絕停車接受稽查而
    逃逸者，除按各該條規定處罰外，處10,000元以上30,000元
    以下罰鍰，並吊扣其駕駛執照6 個月。」、「汽車駕駛人有
    下列各款所列條款之一者，除依原條款處罰鍰外，並予記點
    ：3 、有第43條、第53條…情形之一者，各記違規點數3 點
    。」，處罰條例第24條第1項第3款、第43條第1項第1款、第
    5項前段、第53條第1項、第2項、第60條第1項前段、第63條
    第1項第3款，分別定有明文。
  ㈡經查，原告有事實概要欄所載之交通違規行為一節，有被告
    提出高雄市政府警察局楠梓分局110年1月11日高市警楠分交
    字第11070064300號函、員警職務報告、採證照片及採證光
    碟等附卷可稽，且本院勘驗採證光碟結果如下（光碟檔案名
    稱：0000000皓東路229巷9號(AZR-3067)：影片一開始警方
    在路口右轉後見原告車輛紅燈左轉進入皓東路229巷9號內即
    鳴笛跟隨原告車輛，畫面時間：20：23：00警方鳴按機車喇
    叭，示意原告停車，原告停車（後方煞車燈及車燈均亮起）
    ，畫面時間：20：23：11原告見攔查警員下車後開車逃離現
    場，員警隨即騎車在後方追逐原告，畫面時間：20：23：49
    至20：23：50原告車輛紅燈右轉進入建工路，警車在後鳴笛
    及鳴按機車喇叭追逐，畫面時間：20：24：00原告車輛離去
    逆向行駛，未保持安全距離超越前車及左轉跨越雙白線等違
    規行為，過程中因超車之故，在道路上行駛左切又右切之危
    險駕駛行為，此有本院調查證據筆錄一份在卷可查，足認原
    告有如附表所示之違規事實，堪以認定。原告空言否認有如
    附表所示之違規行為，核與勘驗結果不符，不足採信。
  ㈢原告另主張被告對於原告短短2分鐘行為，開立4張罰單，已
    違反一事不二罰原則及比例原則云云。惟查，原告駕駛系爭
    違規紅燈左轉（闖紅燈）進入皓東路229巷後，遭警鳴笛要
    求停車後，雖有停車行為，但在警員下車前往稽查時，瞬間
    駕車離開現場堪屬拒絕稽查之逃逸行為，並於逃逸後違規紅
    燈右轉，不顧警車在後追逐，並以逆向行駛，未保持安全距
    離先左切又右切超越前車及左轉跨越雙白線等蛇行之危險駕
    駛行為逃離警員稽查，而有附表所示之4項違規為，確屬無
    誤，且上開行為自客觀違法評價均屬各自獨立之違規行為。
    被告依行政罰法第25條規定，予以分別處罰，並無違反一事
    不二罰及比例原則之情形。原告上開主張並非屬實，且於法
    不合，不足採信。
  ㈣綜上所述，原告確有附表編號1 至4 所示之違規行為，被告
    分別予以裁處，於法有據。原告訴請撤銷，為無理由，應予
    駁回。
六、本件判決基礎已臻明確，兩造其餘攻防方法及訴訟資料經本
    院斟酌後，核與判決結果不生影響，不另一一論述，併此敘
    明。
七、本件第一審裁判費為300 元，應由原告負擔，爰確定第一審
    訴訟費用額如主文第2 項所示。
據上論結，本件原告之訴為無理由，依行政訴訟法第237 條之7
、第237 條之8 第1 項、第237 條之9 第1 項、第236 條、第98
條第1 項本文，判決如主文。
中    華    民    國   110    年    11    月    29    日
                  行政訴訟庭  法  官  吳文婷
上為正本係照原本作成。
如不服本判決，應於判決送達後20日內，向本院提出上訴狀並表
明上訴理由（原判決所違背之法令及其具體內容或依訴訟資料可
認為原判決有違背法令之具體事實），其未載明上訴理由者，應
於提出上訴後 20 日內向本院補提理由書（上訴狀及上訴理由書
均須按他造人數附繕本，如未按期補提上訴理由書，則逕予駁回
上訴），並應繳納上訴裁判費新臺幣 750 元。
中    華    民    國   110    年    11    月    29    日
                              書記官  洪嘉慧
┌───────────────────────────────────┐
│附表：                                                                │
├──┬──────┬──────┬─────┬────────────┤
│編號│ 裁決書字號 │ 違規時間   │違規地點  │違規行為與處罰          │
├──┼──────┼──────┼─────┼────────────┤
│ 1  │82-B00000000│108年4月3日 │高雄市大豐│駕車行經有燈光號誌管制之│
│    │            │20時22分    │路與皓東路│交岔路口闖紅燈。        │
│    │            │            │口        │罰鍰4,000元，並記違規點 │
│    │            │            │          │數3點。                 │
├──┼──────┼──────┼─────┼────────────┤
│ 2  │82-B00000000│108年4月3日 │高雄市大豐│違反處罰條例之行為，拒絕│
│    │            │20時23分    │路與皓東路│停車接受稽查而逃逸。    │
│    │            │            │口        │罰鍰30,000元，吊扣汽車駕│
│    │            │            │          │駛執照6個月。           │
├──┼──────┼──────┼─────┼────────────┤
│ 3  │82-B00000000│108年4月3日 │高雄市大豐│駕車行經有燈光號誌管制之│
│    │            │20時23分    │路與建工路│交岔路口紅燈右轉行為。  │
│    │            │            │口        │罰鍰900元，並記違規點數3│
│    │            │            │          │點。                    │
├──┼──────┼──────┼─────┼────────────┤
│ 4  │82-B00000000│108年4月3日 │高雄市本館│在道路上蛇行。          │
│    │            │20時24分    │路304號   │罰鍰24,000元，記違規點數│
│    │            │            │          │3點，並應參加道路交通安 │
│    │            │            │          │全講習。                │
└──┴──────┴──────┴─────┴────────────┘